臺灣臺南地方法院刑事判決　　　　　　　100年度易字第791號
公　訴　人　臺灣臺南地方法院檢察署檢察官
被　　　告　謝敬福
上列被告因竊盜案件，經檢察官提起公訴（100年度偵字第6814號）
，本院判決如下：
    主  文
謝敬福無罪。
    理  由
壹、程序部分：
    按被告以外之人於審判外之言詞或書面陳述，除法律有規定
    者外，不得作為證據，刑事訴訟法第一百五十九條固定有明
    文。惟被告以外之人於審判外之陳述，雖不符同法第一百五
    十九條之一至之四之規定，而經當事人於審判程序同意作為
    證據，法院審酌該言詞陳述或書面陳述作成時之情況，認為
    適當者，亦得為證據，同法第一百五十九條之五第一項規定
    甚明。查被告謝敬福於準備程序時，就王昶富等被告以外之
    人於警詢、偵查時之陳述，暨其他書證、物證等證明本件犯
    罪事實之證據方法，表示無意見，被告、檢察官亦迄未於本
    案言詞辯論終結前聲明異議，則依刑事訴訟法第一百五十九
    條之五規定，視為被告已同意援引作為證據，且經本院審酌
    該等言詞陳述作成時之情況及證據取得過程等節，認為上開
    證據，均有證據能力，可以作為認定事實之依據。
貳、實體部分：
一、公訴意旨略以：被告意圖為自己不法之所有，於民國一００
    年四月二十六日下午某時許，在臺南市○○區○○街五三七
    號之八旁空地，持客觀上具有危險性之剪刀以撬開機車車鎖
    方式竊得王昶富所有之車號ＮＬＨ－八０七號機車。嗣經王
    昶富報警後，於翌日七時三十分許，在上址，發現被告持有
    使用上開失竊機車，方查獲上情，因認被告涉犯刑法第三百
    二十一條第一項第三款加重竊盜罪嫌。
二、公訴人上開所認，無非以證人即被害人王昶富之指證及贓物
    認領保管單、臺南市政府警察局車輛協尋電腦輸入單、王昶
    富所有0000000000門號於一００年四月二十六、
    二十七日之雙向通聯紀錄、臺南市政府警察局車輛尋獲電腦
    輸入單及車輛照片四張為主要論據。
三、按犯罪事實應依證據認定之，無證據不得認定其犯罪事實；
    又不能證明被告犯罪，應諭知無罪之判決，刑事訴訟法第一
    百五十四條第二項、第三百零一條第一項分別定有明文。所
    謂犯罪事實之證據，係指足以認定被告確有犯罪行為之積極
    證據而言，該項證據且須適合被告犯罪事實之認定，始得採
    為斷罪資料。又按無論直接或間接證據，其為訴訟上之證明
    ，須通常一般之人均不致有所懷疑，而得確信其為真實之程
    度者，始得據為有罪之認定，有最高法院二十九年上字第三
    一○五號、五十三年台上字第二七五○號判例足資參照。又
    認定不利於被告之事實，須依積極證據，苟積極證據不足為
    不利於被告事實之認定時，即應為有利於被告之認定，更不
    必有何有利之證據。再事實之認定，應憑證據，如未能發現
    相當證據，或證據不足以證明，自不能以推測或擬制之方法
    ，為裁判基礎；訴訟上用以證明事實之證據，須於通常一般
    人均不致有所懷疑，而得確信其真實之程度，始得據以為有
    罪之認定，倘其證明未達此一程度，而有合理之懷疑存在，
    致無從為有罪之確信時，即應為無罪之判決（最高法院三十
    年上字第八一六號、四十年台上字第八六號、七十六年度台
    上字第四九六八號判例參照）。
四、訊據被告固坦承於上揭時地騎走王昶富機車之事實，惟堅詞
    否認有何竊盜犯行，辯稱：伊與王昶富曾共同向地下錢莊借
    錢，地下錢莊與王昶富認識，因此借錢時伊的身分證及本票
    都交給王昶富再轉給地下錢莊，嗣因地下錢莊催債，伊去找
    王昶富未見著，由於沒有代步工具，要向王昶富借機車，而
    以自己0000000000號手機打電話給王昶富未接通
    ，乃先騎走機車，伊係借不是偷。隔天早上七時三十分許即
    將該機車騎回原來地方要還給王昶富等語。經查：（一）按
    刑法第三百二十條第一項之竊盜罪，以行為人主觀上有不法
    所有之意圖為必要，若僅係供己一時使用，於使用完畢後，
    即將車輛返還，乃屬學理上所稱之使用竊盜，並不在我國刑
    法第三百二十條第一項規定範圍之內（台灣高等法院八十六
    年上易字第二二五號判決參照）。（二）證人王昶富於偵查
    中結證稱與被告曾係工作上同事關係，伊有替被告還錢，被
    告簽一紙二萬元本票給伊等情（見偵查卷第十五、十六頁）
    ，參以卷附證人王昶富提出被告所簽發之上揭本票一紙（見
    偵查卷第十七頁），及王昶富有施用毒品習慣，且曾分別經
    本院判處有期徒刑一年、五月、五月，並於九十九年十月七
    日執行完畢（有台灣高等院被告前案紀錄表一紙可佐，見本
    院卷第三十二至三十八頁）以觀，被告所辯與王昶富一同借
    錢乙事，顯非虛構。（三）證人即被害人王昶富於警詢及偵
    查中證稱一００年四月二十七日上午七時三十分許，伊搭計
    程車剛到台南市○○區○○街五三七號之八旁工地，準備上
    班時就看見被告騎伊失竊的機車也到工地，伊有叫被告上伊
    所開的卡車，被告有告訴伊，因打電話向伊借機車，但未接
    通等語（見警卷第三、四頁；偵查卷第十四頁），互核被告
    係居住在台南市○○區○○路一段二二０巷五十五弄四號，
    與台南市○○區○○街五三七號之八並非毗鄰，間隔北安、
    海佃路，有段距離，苟被告對於上揭機車主觀上有不法所有
    之意圖，豈會於一００年四月二十六日下午騎走上揭機車，
    僅隔一夜於翌日七時三十分許自其住處騎至台南市○○區○
    ○街五三七號之八旁之工地等候王昶富？顯見被告將上揭機
    車騎回原處等候王昶富確有歸還之意，難認其對於上揭機車
    有主觀上不法所有之意圖甚明。縱因被告騎走上揭機車前至
    歸還為止，王昶富所有0000000000門號於一００
    年四月二十六、二十七日之雙向通聯紀錄均未有被告所稱其
    門號0000000000號之紀錄，有該通聯在卷可佐（
    見偵查卷第二十頁），故被告有否撥打電話給王昶富雖令人
    啟疑，惟撥打電話苟未接通，自無法載於通聯紀錄上，是難
    僅憑雙向通聯無紀錄即認被告確實未曾撥打其所稱未接通之
    電話，另參以證人即被害人王昶富於警詢時證稱於一００年
    四月二十七日上午七時三十分許與被告一見面即稱有打電話
    向伊借機車，但未接通等情（見警卷第四頁），再印證被告
    僅隔一夜即將上揭機車騎回原處並與王昶富謀面交還機車之
    事實，顯見被告一再辯稱有打電話借車，但未接通乙節，應
    可信憑，故上揭雙向通聯紀錄內未有被告行動電話通話紀錄
    ，亦不足認定被告對於上揭機車主觀上有不法所有之意圖。
    （四）綜上，公訴意旨認被告涉犯加重竊盜犯嫌，固有其論
    據，然此部分依檢察官所舉證據，既尚未達到使通常一般人
    均不致有所懷疑，而得確信其為真實之程度，仍有合理之懷
    疑存在，揆諸前開法條規定及判例要旨，不得遽認被告涉犯
    檢察官所指述之加重竊盜行為。此外，本院復查無其他積極
    證據足以證明被告加重竊盜之犯行，本於無罪推定原則，被
    告之犯罪自屬不能證明，應為無罪之諭知。
據上論斷，應依刑事訴訟法第三百零一條第一項，判決如主文。
本案經檢察官楊書琴到庭執行職務
中    華    民    國  100    年    10    月    14   日
                  刑事第九庭    法  官  鍾邦久
以上正本證明與原本無異
如不服本判決應於收受本判後10日內向本院提出上訴書狀，並應
敘述具體理由。其未敘述上訴理由者，應於上訴期間屆滿後20日
內向本院補提理由書狀（均須按他造當事人之人數附繕本）「切
勿逕送上級法院」。
                                書記官  鄭梅君
中    華    民    國  100    年    10    月    14   日